臺灣高等法院刑事判決　　　　　　　　　　　　九十一年度上更(二)字第四七一號
　　上　訴　人　臺灣臺北地方法院檢察署檢察官
　　上　訴　人
　　即　被　告　丁○○
　　選任辯護人　黃銀河律師
　　上　訴　人
　　即　被　告
　　　　　　　　丙○○
右上訴人因被告毒品危害防制條例案件，不服臺灣臺北地方法院八十五年度訴字第一
四九五號，中華民國八十五年十一月二十日第一審判決（起訴案號：臺灣臺北地方法
院檢察署八十五年度偵字第六七九五號），提起上訴，本院判決後，經最高法院第二
次發回更審，本院判決如左：
    主  文
原判決關於丁○○非法販賣化學合成麻醉藥品暨執行刑部分、丙○○部分均撤銷。
丁○○被訴非法販賣化學合成麻醉藥品部分無罪。
丙○○公訴不受理。
    理  由
甲、無罪部分
壹、公訴要旨
一、公訴事實：被告丁○○於民國八十五年三月十四日晚間十時許，在基隆市八堵區
    某電信局前，意圖販賣，向乙○○以新台幣（下同）四十五萬元之價格，購買化
    學合成麻醉藥品安非他命二十四大包、三中包、三小包，共計毛重九一七．七六
    公克，淨重八九四．一五公克，寄藏於台北市○○路○段一九九號二樓友人即被
    告丙○○住處。復於八十五年三月十五日中午十二時許，與被告丙○○基於販賣
    安非他命之共同犯意聯絡，由被告丙○○駕駛車牌號碼ＲＺ─四００九自用小客
    車，搭載被告丁○○，攜帶安非他命一大包（淨重三六．六公克），欲至台北市
    ○○路水源市場交付事先已洽妥之買主「小鄭」。途經台北市○○路○段一八一
    號前，即為警查獲，並扣得安非他命一大包（淨重三六．六公克）。復由被告丙○○帶同警方至其上開住處，扣得安非他命二十三大包、三中包、三小包，及分
    裝安非他命使用之塑膠袋八十個。
二、公訴法條：麻醉藥品管理條例第十三條之一第二項第一款之販賣化學合成麻醉藥
    品罪。
三、公訴證據：(一)被告丁○○、丙○○於偵查中之供述。(二)扣案之安非他命二十四大
    包、三中包、三小包及分裝安非他命使用之塑膠袋八十個。
貳、被告丁○○之辯解
一、被告丁○○雖有於警訊中自白販賣安非他命，惟係眼見被告丙○○被警刑求，基
    於義氣，為被告丙○○擔下販賣安非他命罪責，以免被告丙○○一再被刑求，被
    告丁○○警訊中之自白，與事實不符。
二、被告丁○○於八十五年三月十四日晚上，在台北縣三重市○○路住處，借給被告
    丙○○十萬元，並未前往基隆市向乙○○購買安非他命。
三、被告丁○○於八十五年三月十五日前往被告丙○○住處，係要向被告丙○○收取
    訂閱雜誌費用，因要去台北市公館地區○○○道搭乘被告丙○○所駕駛車輛前往
    ，中途為警查獲，並非要一起外出販賣安非他命。
參、本院之判斷
一、按犯罪事實應依證據認定之，無證據不得推定其犯罪事實。又不能證明被告犯罪
    者，應諭知無罪之判決，刑事訴訟法第一百五十四條、第三百零一條第一項分別
    定有明文。又被告之自白，不得作為有罪判決之唯一證據，仍應調查其他必要之
    證據，以察其是否與事實相符，亦為刑事訴訟法第一百五十六條第二項所明定。
    再刑事訴訟法第一百五十六條第二項規定，被告雖經自白，仍應調查其他必要之
    證據，以察其是否與事實相符。立法目的乃欲以補強證據擔保自白之真實性；亦
    即以補強證據之存在，藉之限制自白在證據上之價值。而所謂補強證據，則指除
    該自白本身外，其他足資以證明自白之犯罪事實確具有相當程度真實性之證據而
    言。雖其所補強者，非以事實之全部為必要，但亦須因補強證據與自白之相互利
    用，而足使犯罪事實獲得確信者，始足當之（最高法院七十四年台覆字第一０號
    判例參照）。
二、經查，被告丁○○於警訊中固供述：警方所查獲之安非他命係伊於八十五年三月
    十四日晚間十時許，在基隆市八堵區一電信局前，以四十五萬元向「阿坤」所購
    買，準備用來販賣圖利。伊寄放於友人丙○○住處，準備將安非他命帶回南部販
    賣，但未賣出；於檢察官訊問時供述：伊在八堵向「阿坤」購買安非他命寄放在
    丙○○家，要帶回南部去，不是要販賣各等語（見偵查卷第九、十、二十頁）。
    再被告丙○○於警訊時亦供述：警方所查獲安非他命是丁○○的，於八十五年三
    月十四日晚間十二時寄藏在伊住處。安非他命是丁○○向乙○○所購買，丁○○
    於寄藏時告訴伊全部過程。伊駕駛車輛搭載丁○○出門，是要外出找朋友，為安
    非他命找下游出售他人。車輛上被查獲之一包安非他命是要送至水源市場販賣給
    「小鄭」，價錢是四萬元，還未送到，就被警察查獲。「小鄭」是丁○○聯絡，
    伊不知如何聯絡；於檢察官訊問時供述：在伊車輛上及住家所查獲安非他命，係
    丁○○所寄放各等語（見偵查卷第五、六、二十頁）。被告丁○○、丙○○供述
    上開情節，似大致相符。惟被告丙○○係於八十五年三月十五日下午二時三十三
    分開始接受警訊，而被告丁○○則於同日下午三時四十分開始，有偵訊筆錄之記
    載可據（見偵查卷第三、九頁），足見被告丙○○係先於被告丁○○接受警訊。
    而被告丙○○於警訊時供述被告丁○○購買安非他命之前，原有供述：警方於伊
    駕駛車輛上及伊住處所查獲安非他命，是伊於八十五年三月十四日下午十一時許
    ，在基隆市八堵區，向綽號「阿坤」真實姓名乙○○者，以四十五萬元所購買，
    準備用來販賣。乙○○住台北市○○區○○街，確實門牌不記得，伊係以伊住處
    電話0000000與乙○○家中電話0000000聯絡。在車輛上查獲之安
    非他命是丁○○所有供自己吸食，於警察盤查時塞到駕駛座。乙○○年約五十歲
    ，有跛腳，是由「王哥」介紹認識，八十五年三月十四日第一次見面等語（見偵
    查卷第三、四頁），坦承販賣安非他命情節綦詳。且其於警訊中供述乙○○年約
    五十歲，住台北市○○區○○街，聯絡電話係0000000，核與證人乙○○
    於台灣台北地方法院檢察署八十六年度偵字第二一七六八號案件警訊時記載之三
    十五年一月二十四日出生，住址台北市○○區○○街一八三號，電話號碼000
    0000資料（見偵字第二一七六八號影印卷第九頁），悉相符合，應非全屬子
    虛。被告丙○○原先自白販賣安非他命，其後始改稱安非他命係被告丁○○向乙○○購買後寄放，同一次警訊中之供述，前後即不一致。被告丙○○嗣後指稱安
    非他命係被告丁○○所寄放，並非其向乙○○購買一節，是否屬實，已堪置疑，
    不能輕易採信。再者，檢察官僅簡單訊問被告丁○○、丙○○一次，並未詳加詰
    問釐清矛盾之處，即提起公訴。被告丙○○於八十五年九月十七日原法院第一次
    審理時即供述：警察臨檢時，伊口袋內有一包安非他命，伊拿出來丟在車上。刑
    警在伊車內，毆打伊二小時，表示伊有購買一公斤安非他命，要伊交出，後來伊
    帶警察去住處取出安非他命。查到之安非他命係伊以四十五萬元向乙○○購買，
    他住饒河街一八三號二樓。伊在警訊時有要丁○○幫伊扛罪，所以警訊之供述，
    才會前後不一樣。根本沒有「小鄭」這個人，是警察要伊隨便交待一些人等語（
見原審卷第五０頁）。再被告丙○○其後於原法院審理或本院前審審理時，始終
    供述：警方所查獲安非他命係伊以四十五萬元向乙○○購買，也未帶丁○○一起
    去買。警方在伊所駕駛車輛上查獲之安非他命係伊所丟等語不移（見原審卷第九
    六頁、上訴字第五七四七號卷第四五、六三、八九、九０頁、上更(一)字第一五０
    號卷第二０、六八頁、第九六頁背面），核與其於警訊中關於購入安非他命之初
    供相符。以販賣化學合成麻醉藥品安非他命法定本刑為五年以上有期徒刑之重罪
    ，雖被告丙○○仍否認購買安非他命係供出售之用，惟一次購買近九百公克，價
    格達四十五萬元之鉅量安非他命，且其於警訊時又坦承販賣，極有可能被論處販
    賣安非他命罪刑，事關重大，被告丙○○信無任意為不利於己之不實供述，自陷
    刑責之理。再者，扣案之安非他命係分別在被告丙○○所有車輛上及住處查獲等
    情，已據證人即查獲警員黃肇村、林董霖一致結證在卷（見偵查卷第四八頁背面
    、原審卷第三七、三八頁）。扣案安非他命如係被告丁○○所購買，以安非他命
    體積不大，自行保管容易，且販賣安非他命涉有嚴厲刑責，實有保密必要，衡情
    被告丁○○既居住於台北縣三重市，實無於晚間十時許在基隆市購得後，隨即於
    晚間十二時許之深夜時分，不顧路途，前往被告丙○○遠在台北市○○路住處寄
    放，且告以購買細節之理。又參以證人林董霖證述：丙○○筆錄係伊所作，丙○○一開始說安非他命是向乙○○購買，但我們查不出乙○○，後來丙○○又推給
    丁○○等語（見原審卷第三八頁）。如前所述，被告丙○○於警訊時就其向乙○○購買安非他命情形，舉凡乙○○其人之特徵、認識經過、家中電話，均能供述
    詳細，且與證人乙○○之年籍資料相符；反觀被告丁○○於警訊時就乙○○其人
    之特徵、認識經過、家中電話，則均付之闕如。設扣案安非他命果如被告丙○○
    一度於警訊中所稱係被告丁○○所購買，而與被告丙○○無涉，被告丙○○豈能
    於被告丁○○供述之前，即能供述較諸被告丁○○詳盡具體正確之內容。
三、次查，於台灣台北地方法院檢察署八十六年度偵字第二二八五號案件中，證人吳
    清郎於警訊中指證：伊曾向丙○○購買安非他命，並有轉售給「阿國」、「阿豐
    」；證人吳萬福於警訊中證稱：伊曾為丙○○送安非他命給購買者，收錢交給丙○○；證人黃秋龍於警訊中證述：有時丙○○、吳清郎要交易毒品，會由伊開車
    送他們去各等語（見偵字第二二八五號影印卷第十五、十六、二０頁、第二七頁
    背面），足見被告丙○○涉嫌販賣安非他命程度不輕。而被告丁○○除曾於偵查
    中自白販賣安非他命之外，經本院詳查卷證，並未有任何人指證有向被告丁○○
    購買安非他命。被告丙○○有被查獲持有鉅量安非他命，涉嫌販賣安非他命情節
    重大，其為卸免罪責，實有諉責他人之強烈動機，其警訊及檢察官訊問時所為安
    非他命係被告丁○○寄放之供述，應不能輕易採信，需有其他確實佐證始可。
四、又查，被告丙○○於警訊中曾供述經「王哥」介紹認識乙○○，而其於台灣台北
    地方法院檢察署八十六年度偵字第二一七六八號案件中，已供述：「王哥」係王
    世平；證人王世平亦證述：乙○○係伊介紹予丙○○認識；證人乙○○並證述：
    與丙○○、王世平均為朋友關係各等語（見偵字第二一七六八號影印卷第六、七
    、九頁）。證人乙○○雖經本院傳拘無著，無從再為詳細訊問查證，惟證人乙○○於上開案件警訊中供述：伊並未於八十五年三月十四日，在基隆市八堵區販賣
    四十五萬元安非他命；於檢察官訊問時供稱：丙○○於八十五年二、三月間，曾
    拿四十萬元給伊，要伊幫忙購買安非他命，但伊沒有門路購買，就把金錢先用掉
    ，因此積欠丙○○金錢，丙○○說不還錢，如果他被抓，就要說伊賣安非他命。
    伊曾經與王世平關在一起過，也與丙○○關在一起過各等語（偵字第二一七六八
    號影印卷第九、六九、七０頁），堪信其與被告丙○○糾葛頗深，且涉及以四十
    萬元購買安非他命事，惟並無一言及於其與被告丁○○有何關連。另證人甲○○
    於本院審理時證述：王世平住金門街，丙○○去找他，伊剛好也去。伊與王世平
    都有吸食安非他命，丙○○問王世平哪裡賣安非他命比較便宜，王世平說乙○○
    有認識安非他命大盤住在基隆，一公斤要四十多萬元。因丙○○金錢不夠，就在
    王世平家打電話去三重找丁○○借錢，丁○○同意出借十萬元。由丙○○開車去
    丁○○家拿錢，丙○○後來回金門街，接伊及王世平去饒河街乙○○家，在八德
    路、虎林街口，打電話約乙○○出來見面，由丙○○、乙○○一起去基隆，伊與
    王世平一起回金門街，沒有跟去基隆。丙○○後來有跟伊說，當天去基隆回來第
    二天就被警察逮捕。丙○○與乙○○本來不認識，是王世平介紹的等語（見本院
    卷第六七、六八頁）。以上種種，均可據以認定與乙○○熟識並有往來者，係被
告丙○○，並非被告丁○○。且證人乙○○上開證詞，亦無以佐證被告丁○○於
    警訊及檢察官訊問時自白向乙○○購買四十五萬元等情，核與事實相符。
五、復查，警方於上揭時、地查獲安非他命，係經由民眾提供０二─0000000
    電話號碼，查出被告丙○○住址，再前往埋伏查獲等情，有台北市政府警察局松
    山分局八十五年九月十六日北市警松刑字第一八一一五號函可稽（見原審卷第
    六七頁）。而門號０二─0000000係被告丙○○家中電話，亦有警訊筆錄
    之記載可憑（見偵查卷第三頁）。是經人密報販賣安非他命者，係被告丙○○，
    而非被告丁○○，益徵被告丙○○於警訊中一度指證被告丁○○販賣安非他命情
    節，空泛無據，並不可信。
六、再查，被告丁○○雖於警訊時承認為販賣圖利而向「阿坤」購買安非他命，惟對
    被警查獲當日與被告丙○○一起外出緣由，則供稱：因伊身上沒錢，所以請丙○○載伊去領錢，警察於車上起出之一包安非他命，係伊放在車上，準備隨時吸用
    等語（見偵查卷第十頁背面）。惟被告丙○○於警訊中曾供稱：車上之安非他命
    係要送至水源市場賣給綽號「小鄭」之男子，價格四萬元，還未送至就被警察查
    獲。是丁○○與「小鄭」聯絡，伊不知如何與「小鄭」聯絡等語（見偵查卷第五
    頁背面、第六頁）。如扣案安非他命確實係被告丁○○所有，與被告丙○○無關
    ，而被告丁○○於警訊中既已坦承販賣安非他命犯行，就車上所查獲安非他命究
    係供販賣或自用，及就一起搭車外出原因，豈會與被告丙○○之供述不合。且被
    告丙○○供述攜帶安非他命要賣給「小鄭」，反比被告丁○○供述係供自用，更
    為詳細具體，顯與常情有違。被告丁○○於警訊中之自白，是否與事實相符，尚
    有可疑。至於扣案安非他命、分裝塑膠袋，既非在被告丁○○所管領處所被查獲
    ，亦難據為被告丁○○於偵查中販賣安非他命之自白，核與事實相符之確實佐證
    。
七、又查，被告丁○○、丙○○一起外出時被查獲安非他命，固不能排除被告丁○○
    、丙○○共同販賣安非他命可能。惟被告丁○○、丙○○於警訊及檢察官訊問時
    雖坦承販賣安非他命，惟均供述自己販賣，未有一言及於與對方有何共同販賣安
    非他命之犯意聯絡及行為分擔。又被告丁○○、丙○○雖於警訊中各自供述大略
    相同之購買安非他命情節，惟被告丁○○、丙○○二人供述有先後之分，已如理
    由參、二所述。被告丙○○既已先行供述向乙○○購買安非他命情節，被告丁○○既在同一警局中應訊，不難獲得相關訊息，其能呼應被告丙○○說詞，供述大
    致相同情節，亦非反於事理。何況被告丁○○、丙○○警訊中之供述內容，亦有
    不少差異，已如理由參、六所指，自不能以被告丁○○、丙○○二人供述購買安
    非他命情節，大致相符，即據以推測認定被告丁○○、丙○○共同販賣。再者，
    被告丁○○固於本院前審審理中供述曾於八十五年三月十四日晚間借給被告丙○○十萬元，核與被告丙○○供述向被告丁○○借用十萬元，連同自己所有金錢，
    湊得四十五萬元，以向乙○○購買安非他命等情相合，並經證人即被告丁○○之
    房東柏振宇證述借錢情事屬實（見上更(一)字第一五０號卷第二八、八三、八四、
    九八頁）。惟被告丁○○有拿十萬元予被告丙○○，不能即認共同出資購買安非
    他命。且證人柏振宇同時證述：丁○○借錢予丙○○後，直到隔日才出門，因為
    八十五年三月十五日才去檢察署保丁○○出來，所以記得很清楚等語。另如理由
    參、四所述，證人甲○○亦證述係被告丙○○與乙○○一起前往基隆購買安非他
    命，並無被告丁○○參與。是以仍乏積極證據證明被告丁○○有與被告丙○○一
起出資，並一同前往基隆，購買安非他命。
八、未查，被告丁○○就前往被告丙○○住處緣由，供述係收取雜誌費用，惟收取費
    用依理數分鐘即可，其竟停留數小時之久，甚或與被告丙○○同車外出，致經警
    逮捕。所述情節，不近情理，難以置信。又被告丁○○就其與被告丙○○一起外
    出原故，或稱請被告丙○○開車載去領錢（見偵查卷第十頁背面），或稱被告丙○○剛好要去公館而搭便車（見上訴字第五七四七號卷第六四頁），前後並不一
    致，無以採信。然按認定犯罪事實應依證據，為刑事訴訟法所明定，故被告否認
    犯罪事實所持之辯解，縱屬不能成立，仍非有積極證據足以證明其犯罪行為，不
    能遽為有罪之認定（最高法院三十年上字第一八三一號判例參照）。參酌上開說
    明，仍不能以被告丁○○就相關情節，未肯吐實，即據以認定被告丁○○否認販
    賣安非他命之辯解，並不可取。
九、綜上所述，公訴意旨所舉事證，尚不能使本院形成被告丁○○有罪之確信。此外
    ，本院復查無其他積極證據足資證明被告丁○○有公訴意旨所指販賣安非他命犯
    行。不能證明被告丁○○販賣安非他命犯罪，揆諸首揭說明，即應諭知無罪之判
    決。原判決未能詳為勾稽，論處被告丁○○販賣安非他命罪刑，即有不合。被告
    丁○○上訴意旨否認犯罪，指摘原判決關於被告丁○○販賣化學合成麻醉藥品部
    分不當，提起上訴，為有理由，應由本院就被告丁○○販賣化學合成麻醉藥品連
    同執行刑部分，予以撤銷，並諭知無罪之判決。
乙、不受理部分
壹、公訴要旨
    同理由甲、壹所示。
貳、按被告死亡者，應諭知不受理之判決，刑事訴訟法第三百零三條第五款，定有明
    文。又第三百零二條至第三百零四條之判決，得不經言詞辯論為之，亦為刑事訴
    訟法第三百零七條所明定。
參、經查，被告丙○○已於八十九年九月九日死亡等情，有卷附戶籍謄本之記載可據
    （見本院卷第八一頁）。被告丙○○既已死亡，原判決關於被告丙○○部分，未
    及審酌上情，論處被告丙○○罪刑，即有不合，應由本院就被告丙○○部分予以
    撤銷，並依上揭說明，諭知不受理之判決，且不經言詞辯論為之。
肆、本院對台灣台北地方法院檢察署函請併案審理案件之處理（台灣台北地方法院檢
    察署八十六年度偵字第一０九０一、一０九０三號、八十七年度偵字第七九三０
    號）：
    台灣台北地方法院檢察署係就被告丙○○另涉嫌販賣安非他命，與起訴部分有連
    續犯之裁判上一罪關係，函請併案審理。被告丙○○既經諭知不受理之判決，本
    院即無從就函請併案審理部分併予審理，該部分應由檢察官另依法偵查處理，併
    此敘明。
丙、適用之法律
    刑事訴訟法第三百六十九條第一項前段、第三百六十四條、第三百零一條第一項
    、第三百零三條第五款、第三百零七條。
本案經檢察官鄭富銘、劉永清到庭執行職務。
中      華      民      國      九十一      年    十    月    二十五    日
                              臺灣高等法院刑事第二十庭
                                  審判長法  官  葉  麗  霞
                                        法  官  范  清  銘
                                        法  官  李  錦  樑
右正本證明與原本無異。
如不服本判決應於收受送達後十日內向本院提出上訴書狀，其未敘述上訴之理由者並
得於提起上訴後十日內向本院補提理由書（均須按他造當事人之人數附繕本）。
                                        書記官  郭  台  發
中      華      民      國      九十一      年    十    月    二十八    日
